【裁判字號】    91,上易,1732
【裁判日期】    920612
【裁判案由】    妨害公務等
【裁判全文】
臺灣高等法院高雄分院刑事判決          九十一年度上易字第一七三二號
    上  訴  人  台灣高雄地方法院檢察署檢察官
    上訴人  即
    被      告  乙○○
右上訴人等因被告妨害甲務等案件，不服臺灣高雄地方法院九十一年度易字第一七０
七號中華民國九十一年十月十八日第一審判決（起訴案號：臺灣高雄地方法院檢察署
九十一年度偵字第六九三一號），提起上訴，本院判決如左：
      主      文
上訴駁回。
      事      實
一、乙○○於民國九十一年三月二十五日凌晨一時四十分許，因欲擅自進入高雄市左
    營區○○○路三八六號高雄榮民總醫院二樓加護病房，而在該加護病房門口遭高
    雄榮民總醫院之人員攔阻，因乙○○仍在該處吵鬧，高雄榮民總醫院之人員遂報
    警處理，高雄市警察局左營分局博愛四路派出所（下稱博愛四路派出所）巡邏警
    員據報前往，並將乙○○帶回博愛四路派出所內，詎乙○○在博愛四路派出所內
    猶大聲咆哮，心生不滿，於同日凌晨二時十分許，竟基於妨害甲務之犯意，突然
    以拳頭朝向正在值班之值勤警員丁○○揮拳之方式，對依法執行警察職務之警員
    施強暴行為，並妨害丁○○執行警察職務，丁○○幸適時閃躲而未受傷。
二、案經高雄市政府警察局左營分局報請臺灣高雄地方法院檢察署檢察官偵查起訴。
      理      由
甲、有罪部分：
一、訊據上訴人即被告乙○○固坦承有於九十一年三月二十五日凌晨一時四十分許，
    因其欲進入高雄榮民總醫院二樓加護病房但遭該醫院之人員攔阻，並遭據報前來
    處理之博愛四路派出所巡邏警員帶回博愛四路派出所內之事實不諱，惟矢口否認
    有前開妨害甲務之犯行，辯稱：伊先前係立法委員江綺雯之助理，得知江立法委
    員之母親住院於高雄榮民總醫院二樓加護病房，伊前往欲行探視，而在該醫院二
    樓加護病房門口遭該醫院之人員攔阻並遭巡邏警員帶往博愛四路派出所，然警車
    帶伊到達博愛四路派出所，伊甫下車即遭尾隨警車前來之江綺雯之兄江潭率數人
    在派出所門口毆打伊，並在派出所內亦遭渠等毆打，伊或許在派出所內因揮拳反
    抗，而遭誤認為欲對值勤之警員丁○○揮拳，伊並無妨害甲務之犯意及行為云云
    。
二、經查：
  (一)右開事實，已據被害人丁○○於偵查中、原審及本院證述：被告於九十一年三月
    二十五日凌晨一時三十分許，由巡邏員警帶回博愛四路派出所，當時被告被帶回
    來時，並未上手銬，亦未反抗，其至派出所後，伊請他坐下來，並拿杯水給他喝
    。被告情緒不很平靜，伊有聞到酒味，當時他有亂罵，怪罪警方把他帶回來，從
    側面走向值班台作勢揮拳要打伊，但是我有蹲下，故未被打到，被告確實有作揮
    拳之動件等情明確（見偵查卷第十一頁正面及背面、原審九十一年六月二十五日
    審判筆錄及本院九十二年二月十九日訊問筆錄）。核與證人即博愛四路派出所警
    員湯新乾於原審證稱：伊於九十一年三月二十五日原值凌晨二時至三時之線上巡
    邏勤務，當天代理主管要伊回去幫忙製作警訊筆錄（指被告之警訊筆錄），伊進
    到派出所時，丁○○即告訴伊被告揮拳打他等情（見原審九十一年七月三十日審
    判筆錄），證人即九十一年三月二十五日當時博愛四路派出所之代理主管楊登煌
    於原審證稱：當日一點多時，伊在代班巡邏，接獲通報而去高雄榮民總醫院，發
    現被告在場，伊問被告到高雄榮民總醫院做什麼，被告講了一些他所不滿意的話
    ，伊遂請被告坐巡邏車離開，巡邏車是直接停在派出所門口，伊從巡邏車將被告
    他帶出來進入派出所，這中間過程都沒有人毆打被告，但是當時門口確實有很多
    人在，伊叫員警把那些人趕出去，不要讓他們進來，伊帶被告進入派出所後，交
    給值班警員丁○○，那時請被告坐，值班警員丁○○亦拿杯水給被告喝，而被告
    也是一直在吵鬧，被告突然伸手朝丁○○揮拳過去，伊那時有在現場有看到這一
    幕，當時我就問他「你要幹什麼？」，就是因為被告有對值班警員有揮拳的動作
    ，所以才把被告上警銬等情（見原審九十一年七月三十日審判筆錄）相符，且證
    人楊新乾、楊登煌於本院調查中均作相同之證述（見本院九十二年二月十九日訊
    問筆錄），此外，復有被害人丁○○之職務報告書一份在卷可按。由上觀之，被
    告遭警員自高雄榮民總醫院帶至博愛四路派出所，在該派出所內曾有對值班之警
    員丁○○揮拳，但因丁○○閃避得宜而未遭被告揮拳擊中之情事，甚為明確。
  (二)被告固辯稱其在博愛四路派出所內遭江潭率數人毆打，或許在派出所內因揮拳反
    抗，而遭誤認為欲對值勤之警員丁○○揮拳等語，而證人王善恒於原審亦證稱九
    十一年三月二十五日凌晨，伊在博愛四路派出所對面的檳榔攤內與人聊天，看到
    兩部警車及後面跟了一部轎車到博愛四路派出所，伊騎機車過去看，一位喝醉酒
    的人即被告從警車下來，不久轎車內有三、四個人下來打他，後來警察就出來制
    止，把一些人帶進去，其餘的人在外面，伊再看見被告被拖出來又進去等語，（
    見原審九十一年八月二十二日審判筆錄）。惟查證人丁○○於原審證述：被告在
    進入博愛四路派出所後並未遭人毆打等語（見原審九十一年六月二十五日審判筆
    錄）。而證人江潭於原審審理亦證稱：九十一年三月二十五日凌晨伊接到看護之
    消息，伊與二哥、二哥之司機一起到高雄榮民總醫院，剛到醫院時就看見警車已
    經把被告帶走，那時就先讓二哥下車，然後跟著警車跟到派出所，伊、伊之司機
    、伊二哥之司機三人有在博愛四路派出所外面等結果，被告被帶入警局的過程中
    ，被告有看到伊，其衝出來，本來要踢我，但後來他自己摔到，警察就把他帶進
    去，伊一直在外面等等語（見原審九十一年七月三十日及同年八月二十二日審判
    筆錄）。從而，證人王善恒上開證言所述，其顯然未見被告在博愛四路派出所內
    之情形。則證人王善恒於本院調查時改稱：我有看到乙○○在派出所內趴在桌上
    ，後來又有人把他帶出去打了一頓後又帶回來，我就離開了等語（見本院九十二
    年二月十九日訊問筆錄），其前供所供不一，難認其於本院之證述可採。是被告
    辯稱其在博愛四路派出所內遭人毆打云云，尚難置信。至於被告是否曾在進入博
    愛四路派出所之前遭人毆打，此與被告有無在該派出所內對值勤之警員揮拳一事
    ，顯然並無任何關連。綜上所述，被告所辯各情，無非卸責之詞，不足採信。本
    件事證明確，被告之犯行，堪以認定。
三、按由服勤之警察人員於勤務機構設置之值勤台值守，擔任通訊命令、傳達命令、
    接受報告，此屬於警察執行勤務之方式，警察勤務條例第十一條第五款規定可參
    ，是警員執行值班勤務，自係執行甲務，是核被告對執行上開甲務之警員，施以
    強暴之所為，係犯刑法第一百三十五條第一項之對於甲務員依法執行職務時施強
    暴罪。原審因而適用刑法第一百三十五條第一項、第四十一條第一項罰金罰鍰提
    高標準條例第一條前段、第二條之規定，並審酌被告僅因一時不滿，竟對執勤之
    警員施以強暴行為，惟念其僅揮出一拳，尚未造成警員受傷，所犯情節非重等一
    切情狀，量處拘役五十日，並諭知如易科罰金，以三百元折算一日。經核原判決
    認事用法並無不合，量刑亦屬適度。被告上訴意旨，仍執前詞，否認犯罪，指摘
    原審此部分判決不當，為無理由，應予駁回。
乙、無罪部分：
一、甲訴意旨另以：被告乙○○曾於九十一年三月二十一日下午三時四十分許，在前
    開高雄榮民總醫院加護病房內，竟趁探望病人即告訴人丙○○之外婆（即立法委
    員江綺雯之母）之際，基於恐嚇之犯意，以「要對其家屬不利，讓他們明日消失
    」等語恐嚇告訴人丙○○，並以手撫摸其外婆插上呼吸器之臉部，使告訴人丙○○心生畏懼。案經告訴人訴請高雄市政府警察局左營分局移送偵辦，因認被告有
    犯刑法第三百零五條之恐嚇罪。
二、甲訴人認被告有犯前開恐嚇罪嫌，係以告訴人丙○○之指訴，及證人魏仲秀、劉
    永清於警訊中之證述，為其論據。訊據被告固坦承有於九十一年三月二十一日下
    午三時四十分許，在高雄榮民總醫院加護病房內，曾用手撫摸病人即告訴人丙○○之外婆之臉頰之事實不諱，然堅詞否認有何恐嚇之犯行，並辯稱：伊因得知立
    法委員江綺雯之母即丙○○之外婆住院於高雄榮民總醫院加護病房，情況不佳，
    伊方前去探視，當時伊在該加護病房內固曾用手撫摸告訴人丙○○之外婆之臉頰
    ，但此僅欲表達慰問之意，並無其他惡意，且伊亦無對告訴人丙○○恐嚇稱「要
    對其家屬不利，讓他們明日消失」等語。
三、按犯罪事實應依證據認定之，無證據不得推定其犯罪事實，刑事訴訟法第一百五
    十四條定有明文；又認定不利於被告之事實，須依積極證據，苟積極證據不足為
    不利於被告事實之認定時，即應為有利於被告之認定，更不必有何有利之證據；
    另告訴人之告訴，係以使被告受刑事追訴為目的，是其陳述是否與事實相符，仍
    應調查其他證據以資審認，最高法院三十年上字第八一六號、五十二年台上字第
    一三００號分別著有判例可資參照。
四、經查：
  (一)告訴人丙○○雖於警訊中指稱被告於九十一年三月二十一日下午三時四十分許在
    高雄榮民總醫院加護病房內，用手摸因病危而住於該加護病房內之告訴人丙○○
    之外婆江符翠英之呼吸器及胃管，並出言恐嚇稱要對告訴人丙○○之家屬不利及
    要告訴人丙○○之二舅、三舅明日消失等語，且於偵訊時亦稱伊入加護病房內時
    ，被告已在裡面吵鬧，其除說要讓伊之舅舅消失外，並用手觸摸伊之外婆，伊叫
    被告不要打擾伊之外婆，並請被告出去，被告約在加護病房內待約十分鐘等語（
    見偵查卷第二十七頁至第二十八頁背面），惟證人即告訴人丙○○之舅江潭卻稱
    ：告訴人丙○○係在加護病房外之電梯門口碰到被告，不是在加護病房內，而被
    告向告訴人丙○○說要其二位舅舅小心一點等語（見原審九十一年七月三十日及
    同年八月二十二日審判筆錄），則告訴人丙○○指述之遭被告恐嚇之場所及被告
    恐嚇之話語，與上開證人江潭所述情節顯然存有明顯之歧異，是告訴人之指訴，
    是否真實，尚非無疑。
  (二)再者證人即在九十一年十一年三月二十一日下午三時四十分許在高雄榮民總醫院
    加護病房擔任護士之魏仲秀於警訊中，係證稱被告在加護病房內大聲叫囂，其表
    示係江立委請來探望江符翠英，且其剛好看到江符翠英之病床，其就上前摸江符
    翠英之臉頰，口中喃喃自語，伊隨即通知江符翠英之家屬前來，伊因需開會便離
    開，伊並無聽到被告對告訴人丙○○言詞恐嚇等語（見警卷第四頁背面至第五頁
    ），其於本院調查中亦作相同之證述（見本院九十二年四月三十日訊問筆錄）。
    而證人即高雄榮民總醫院之警衛劉永清在警訊中之證述，均係指被告在九十一年
    三月二十五日凌晨一時四十分許在高雄榮民總醫院門口吵鬧之情形，是證人劉永
    清在警訊中之證述顯與告訴人丙○○前開指訴無關，是證人魏仲秀、劉永清之上
    開證詞，均難採為不利於被告之認定。
  (三)綜上所述，被告所辯上情，經調查結果，尚堪採信。此外，復查無其他確切之證
    據足證被告有恐嚇犯罪，依前開判例之意旨，應認不能證明被告犯罪，則原審所
    為被告此部分無罪之諭知，並無不當。甲訴人上訴意旨，仍執陳詞，指摘原審此
    部分判決不當，為無理由，應予駁回。
五、起訴書之犯罪事實欄內，就甲訴人所指被告前開涉犯恐嚇罪嫌之犯罪時間，固記
    載為九十一年三月二十五日凌晨一時三十分許等語，惟告訴人丙○○迭於警訊及
    偵訊中所陳之被告實行恐嚇行為之時間，以及高雄市政府警察局左營分局解送人
    犯報告書所載之被告實行恐嚇行為之時間，均係指九十一年三月二十一日下午三
    時四十分許，足見起訴書上開所載之被告涉犯恐嚇罪嫌之犯罪時間，容有錯誤，
    附此敘明。
據上論斷，應依刑事訴訟法第三百六十八條，判決如主文。
本案經檢察官彭南雄執行職務。
中    華    民    國     九十二     年       六       月     十  二     日
                              臺灣高等法院高雄分院刑事第三庭
                                  審判長法官  周賢銳
                                        法官  黃建榮
                                        法官  謝宏宗
右正本證明與原本無異。
不得上訴。
                                      書記官  賴梅琴
中    華    民    國     九十二     年       六       月      十  六    日
附錄：本判決論罪科刑法條：
刑法第一百三十五條第一項：
對於甲務員依法執行職務時，施強暴脅迫者，處三年以下有期徒刑、拘役或三百元以
下罰金。
                                                                        Ｆ


司法院資訊處製作；財團法人民間司法改革基金會備份。
